【裁判字號】    98,台非,7
【裁判日期】    980205
【裁判案由】    公共危險
【裁判全文】
最高法院刑事判決                  九十八年度台非字第七號
上  訴  人  最高法院檢察署檢察總長
被      告  甲○○
                    巷69號
上列上訴人因被告公共危險案件，對於台灣台中地方法院中華民
國九十六年八月七日第一審確定簡易判決（九十六年度豐交簡字
第六八四號，聲請簡易判決處刑案號：台灣台中地方法院檢察署
九十六年度撤緩偵字第四二六號），認為違法，提起非常上訴，
本院判決如下：
    主  文
原判決關於拘役易科罰金折算標準部分撤銷。
甲○○因犯服用酒類，不能安全駕駛動力交通工具而駕駛罪，所
處拘役肆拾日，如易科罰金，以新台幣玖佰元折算壹日。
    理  由
非常上訴理由稱：「按判決不適用法則或適用不當者，為違背法
令，刑事訴訟法第第三百七十八條定有明文。復按九十五年七月
一日修正施行之現行刑法（以下簡稱現行刑法）第二條第一項明
定：『行為後法律有變更者，適用行為時之法律。但行為後之法
律有利於行為人者，適用最有利於行為人之法律。』而關於有期
徒刑易科罰金之折算標準，現行刑法第四十一條第一項規定為『
以新台幣一千元、二千元或三千元折算一日』，修正前刑法（以
下簡稱舊刑法）第四十一條第一項則規定為『以一元以上三元以
下折算一日』，依修正前罰金罰鍰提高標準條例第二條（現已刪
除）規定予以提高倍數，再依現行法規所定貨幣單位折算新台幣
條例第二條規定折算新台幣後，舊刑法四十一條第一項所定之折
算標準即為以新台幣三百元以上九百元以下折算一日。兩相比較
，關於有期徒刑易科罰金之折算標準，現行刑法所定並不較有利
於行為人。故如在現行刑法施行前犯罪，而於施行後裁判者，自
應適用舊刑法第四十一條第一項規定諭知有期徒刑易科罰金之折
算標準，始為適法。經查原確定判決引據檢察官聲請簡易判決處
刑書之記載，確認被告甲○○於現行刑法施行前之九十五年六月
二十四日二十三時至翌日上午五、六時，犯有公共危險行為，量
處拘役四十日，詎依現行刑法規定諭知有期徒刑易科罰金折算標
準，自有判決適用法則不當之違法。案經確定，爰依刑事訴訟法
第四百四十一條、第四百四十三條提起非常上訴，以資糾正」等
語。
本院按判決不適用法則或適用不當者，為違背法令，刑事訴訟法
第三百七十八條定有明文。復按民國九十五年七月一日修正施行
之現行刑法第二條第一項明定：「行為後法律有變更者，適用行
為時之法律。但行為後之法律有利於行為人者，適用最有利於行
為人之法律」。而關於有期徒刑、拘役易科罰金之折算標準，現
行刑法第四十一條第一項前段固規定為「以新台幣一千元、二千
元或三千元折算一日」。然修正前該條項係規定為「以一元以上
三元以下折算一日」，另修正前罰金罰鍰提高標準條例第二條（
現已刪除）則規定：依刑法第四十一條易科罰金者，均就其原定
數額提高為一百倍折算一日，再依現行法規所定貨幣單位折算新
台幣條例第二條規定，折算新台幣後，其所定之折算標準即為以
新台幣三百元以上九百元以下折算一日。兩相比較，應以修正前
之規定有利於行為人。本件確定簡易判決既認定被告甲○○之犯
罪時間為九十五年六月二十四日二十三時至翌日上午五、六時，
於飲用酒後，已不能安全駕駛動力交通工具。竟騎乘機車，在台
中縣神岡鄉○○○街由北往南行駛等情，則原判決適用刑法第一
百八十五條之三，論被告以服用酒類，不能安全駕駛動力交通工
具而駕駛罪，處拘役四十日，於諭知易科罰金之折算標準時，自
應依法為新舊法之比較，適用最有利於被告之修正前刑法第四十
一條第一項所定之折算標準，即諭知以新台幣三百元以上九百元
以下折算一日，始為適法。乃原判決竟依裁判時法，即現行刑法
所規定拘役易科罰金之折算標準，而諭知以新台幣二千元折算一
日，揆諸上揭規定及說明，即有判決適用法則不當之違背法令。
案經確定，且對被告不利，非常上訴意旨執以指摘，洵有理由，
應由本院將原判決關於諭知拘役易科罰金折算標準部分撤銷，依
原判決所論處之罪刑改判諭知適法之易科罰金折算標準，以資救
濟。
據上論結，應依刑事訴訟法第四百四十七條第一項第一款，刑法
第一百八十五條之三、第二條第一項前段，修正前刑法第四十一
條第一項，修正前罰金罰鍰提高標準條例第二條第一項前段，判
決如主文。
中    華    民    國  九十八  年    二    月    五    日
                      最高法院刑事第四庭
                          審判長法官  張  淳  淙
                                法官  劉  介  民
                                法官  張  春  福
                                法官  蔡  彩  貞
                                法官  林  俊  益
      本件正本證明與原本無異
                                      書  記  官
中    華    民    國  九十八  年    二    月    九    日
                                                      K


司法院資訊處製作；財團法人民間司法改革基金會備份。
